臺灣臺中地方法院刑事判決
111年度交易字第526號
公  訴  人  臺灣臺中地方檢察署檢察官
被      告  陳東溢


上列被告因過失傷害案件，經檢察官提起公訴（110年度偵字第3
7930號），本院判決如下：
    主  文
陳東溢犯過失傷害罪，處有期徒刑參月，如易科罰金，以新臺幣
壹仟元折算壹日。
    事  實
一、陳東溢於民國110年4月21日13時38分許，駕駛車牌號碼0000
    -00號自用小客貨車（下稱A車），沿臺中市西區忠明南路由
    東往西方向行駛，行經該路段與臺灣大道2段交岔路口時，
    本應注意車前狀況，並隨時採取必要之安全措施，而依當時
    天候晴、日間自然光線、柏油路面乾燥無缺陷、道路無障礙
    物、視距良好（起訴書未記載，應予補充），並無不能注意
    之情事，竟疏未注意及此，即貿然前行，適程順忠騎乘車牌
    號碼000-0000號普通重型機車（下稱B車），沿同路段同方
    向行駛在A車右前方，亦疏未注意兩車並行之間隔，並隨時
    採取必要之安全措施，即貿然往左偏向行駛，未讓左後方直
    行車先行（起訴書未記載，應予補充），2車因閃避不及而
    發生碰撞，致程順忠人車倒地，受有左側第1、2、3、4、5
    、6、7肋骨閉鎖性骨折、左側創傷性血胸、消化道出血、急
    性十二指腸潰瘍等傷害。嗣陳東溢在有偵查犯罪職權之公務
    員尚未知悉其為肇事者前，主動向到場處理之員警坦承肇事
    ，並自首接受裁判。
二、案經程順忠訴由臺中市政府警察局第一分局報告臺灣臺中地
    方檢察署（下稱臺中地檢署）檢察官偵查起訴。
    理  由
一、按被告以外之人於審判外之陳述，雖不符刑事訴訟法第159
    條之1至之4等規定，惟經當事人於審判程序同意作為證據，
    法院審酌該言詞或書面陳述作成時之情況，認為適當者，亦
    得為證據，刑事訴訟法第159條之5第1項定有明文。查本判
    決以下所引用具傳聞性質之證據，檢察官、被告陳東溢於本
    院審理時均表示同意有證據能力（本院卷第100、152頁），
    本院審酌上開證據資料作成時之情況，並無任何違法取證之
    不適當情形，且對於被告涉案之事實具有相當之關聯性，依
    刑事訴訟法第159條之5第1項規定，認均具有證據能力。
二、認定犯罪事實所憑之證據及理由
　㈠訊據被告固坦承於上揭時間駕駛A車行經上揭地點，而告訴人
    程順忠騎乘B車沿同路段同方向行駛，亦不否認嗣告訴人人
    車倒地，受有左側第1、2、3、4、5、6、7肋骨閉鎖性骨折
    、左側創傷性血胸、消化道出血、急性十二指腸潰瘍等傷害
    之事實，惟矢口否認有何過失傷害犯行。辯稱：我不知道我
    的過失在何處，在停等紅綠燈時B車在我的前方，綠燈行進
    之後B車就在我的右後方，勘驗結果顯示B車在A車右前方，
    只是在A車車頭右邊，並不在車頭前方，況且A車右後照鏡11
    0公分比B車輪胎55公分還要高，B車撞擊傷痕跟A車後照鏡高
    度差距太多，以輪胎高度計算我不可能撞到告訴人等語（本
    院卷第53至54、99、129至130頁）。
　㈡經查，被告於110年4月21日13時38分許，駕駛A車沿臺中市西
    區忠明南路由東往西方向行駛，行經該路段與臺灣大道2段
    交岔路口時，告訴人程順忠騎乘B車沿同路段同方向行駛，
    嗣告訴人人車倒地，受有左側第1、2、3、4、5、6、7肋骨
    閉鎖性骨折、左側創傷性血胸、消化道出血、急性十二指腸
    潰瘍等傷害等情，為被告所是認（本院卷第129頁），且經
    證人即告訴人程順忠於警詢及偵訊中證述在卷（臺中地檢署
    110年度偵字第37930號卷【下稱偵卷】第25至27、115至117
    頁），並有員警職務報告、中國醫藥大學附設醫院診斷證明
    書、道路交通事故現場圖、道路交通事故調查報告表㈠㈡、道
    路交通事故肇事人自首情形紀錄表、道路交通事故談話紀錄
    表、交通事故補充資料表、現場暨車損照片、監視錄影畫面
    翻拍照片、證號查詢汽機車駕駛人結果、車號查詢汽機車車
    籍結果、臺中地檢署檢察事務官勘驗筆錄暨監視錄影畫面翻
    拍照片等件在卷可稽（偵卷第19、29至31、35至45、51至91
    、103至109頁），此部分之事實，首堪認定。
　㈢被告固以前詞置辯，惟查：
　⒈本案事發過程，經本院當庭勘驗A車左後方車輛之行車紀錄器
    、路口監視器錄影檔案（見本院勘驗筆錄，本院卷第133至1
    36、161至162頁），結果略以：
　⑴A車左後方車輛之行車紀錄器錄影檔案：路口紅綠燈燈號轉為
    綠燈，A車開始起步直行，A車持續直行，此時B車以同向直
    行且行駛於A車之右前方，A車及B車均進入路口至通過後，A
    車持續直行，B車逐漸往向左偏移，擦撞A車之右側，告訴人
    人車倒地。
　⑵路口監視器錄影檔案：A車自畫面左側出現並向前直行，B車
    自畫面左側出現，2車均進入路口且同向直行，B車持續行駛
    在A車右側車頭前側，A車與B車通過路口後同向直行，2車貼
    近且B車行駛在A車之右側車頭位置，嗣B車行駛在A車右側車
    身位置，B車車頭微偏向右側，車身微傾斜。　
　⒉觀諸上開錄影檔案勘驗結果，可知A車與B車通過路口後，B車
    與A車之右側發生擦撞，致告訴人人車倒地，B車於發生碰撞
    前均行駛在A車右側車頭前側（即A車之右前方），且A車車
    損位置係右側後照鏡，有前引現場暨車損照片在卷可證（偵
    卷第69頁），是被告辯稱：以輪胎高度計算我不可能撞到告
    訴人等語，不足採信。況且被告於警詢及偵訊中自承：我當
    時直行，看到前方一堆機車，我還是一樣直走，至事故地點
    時右後視鏡發生聲響，右後視鏡突然與對方碰撞等語（偵卷
    第22、51、116頁），則被告既已知告訴人行駛在前，且A車
    逐漸向B車駛近，被告卻完全無減速或採取其他措施以避免
    碰撞B車之舉，是被告理應注意車前狀況，當時亦無其他車
    輛遮蔽視線等不能注意之情事，竟疏未注意隨時採取必要之
    安全措施，足見被告之駕駛行為確有過失無訛。
　⒊按汽車行駛時，駕駛人應注意車前狀況，並隨時採取必要之
    安全措施，道路交通安全規則第94條第3項定有明文，被告
    係具通常智識能力之成年人，並考領合格駕照，有前引證號
    查詢汽車駕駛人結果在卷可參，則其對於上開注意義務自無
    不知之理，即應確實遵守，以維交通安全。而依當時天候晴
    、日間自然光線、柏油路面乾燥無缺陷、道路無障礙物、視
    距良好等情，有前引道路交通事故調查報告表㈠在卷可查，
    客觀上並無不能注意之情事，被告疏未注意及此，即貿然前
    行，致生本案車禍事故，堪認被告上揭行為顯有過失，是被
    告辯稱：我不知道我的過失在何處等語，亦不足為採。又本
    案車禍經送臺中市車輛行車事故鑑定委員會、覆議委員會鑑
    定結果，同認：陳東溢駕駛自用小客貨車，未注意車前狀況
    適採安全措施，為肇事次因（另程順忠駕駛普通重型機車，
    往左偏向行駛，未讓左後方直行車先行，為肇事主因）等語
    ，此有臺中市車輛行車事故鑑定委員會111年3月6日中市車
    鑑字第1100011381號函暨所附中市車鑑0000000案鑑定意見
    書（下稱鑑定意見書）、臺中市交通事件裁決處111年7月26
    日中市交裁管字第1110056334號函暨所附臺中市車輛行車事
    故鑑定覆議委員會覆議字第0000000案覆議意見書（下稱覆
    議意見書）等件在卷可佐（偵卷第159至162頁，本院卷第65
    至68頁），亦可資參照。再者，被告前開過失行為造成告訴
    人受傷之結果，其行為與該結果間客觀上自有相當因果關係
    ，亦堪認定。
　⒋綜上所述，被告所辯不足採信。本案事證明確，被告上開犯
    行洵堪認定，應予依法論科。至被告另聲請將本案送請逢甲
    大學進行車禍鑑定，以證明告訴人騎車姿勢已經變了等語（
    本院卷第152頁），然依本院上開勘驗筆錄及鑑定意見書、
    覆議意見書，已堪認定被告之駕駛行為確有過失，況刑事責
    任之認定，並不因告訴人與有過失，而免除被告之過失責任
    ，告訴人與有過失之情節輕重，僅係酌定雙方民事上損害賠
    償責任之依據，並不影響被告所犯刑事責任之罪責，是本案
    事證已明，被告聲請核無調查必要，應予駁回，附此敘明。
三、論罪科刑
 ㈠核被告所為，係犯刑法第284條前段之過失傷害罪。
 ㈡按刑法第62條所謂自首，祇以犯人在其犯罪未發覺前，自行向
   該管公務員申告其犯罪事實，而接受裁判為已足，至於嗣後
   對於阻卻責任之事由有所辯解，乃辯護權之行使，不能據此
   即認其先前之自首失其效力（最高法院92年度台上字第7254
   號判決意旨參照）。經查，被告於肇事後，在未被有偵查犯
   罪職權之公務員發覺前，主動向到場處理員警坦承為肇事人
   等情，有前引道路交通事故肇事人自首情形紀錄表在卷可佐
   （偵卷第43頁），被告嗣並到庭接受裁判，可認其對於未發
   覺之罪自首而受裁判。雖被告曾對於其所犯上開犯行辯以上
   詞，然此僅為其合法行使之辯解，並不影響其自首之效力，
   爰依刑法第62條前段之規定減輕其刑。
 ㈢爰以行為人之責任為基礎，審酌被告駕車上路，本應謹慎注意
   遵守交通規則，以維護其他用路人之安全，竟疏未注意致生
   本案車禍，使告訴人受有前揭傷勢，且傷勢非輕，所為誠屬
   不應該；併考量被告始終否認犯行，未曾賠償告訴人所受之
   任何損害，難認其犯後態度為佳；復審酌告訴人就本案車禍
   事故與有過失（告訴人為肇事主因，被告為肇事次因，見前
   引鑑定報告書、覆議意見書），兼衡被告之前案紀錄（見卷
   附臺灣高等法院被告前案紀錄表），及其於本院審理時自述
   之智識程度、就業情形、家庭經濟及生活狀況（本院卷第157
   頁）等一切情狀，就其所犯量處如主文所示之刑，並諭知易
   科罰金之折算標準，以資懲儆。
據上論斷，應依刑事訴訟法第299條第1項前段，判決如主文。
本案經檢察官黃怡華提起公訴，檢察官李濂、張子凡到庭執行職
務。
中　　華　　民　　國　　111 　年　　12　　月　　8 　　日
                  刑事第六庭    法  官  王曼寧
以上正本證明與原本無異。
如不服本判決應於收受判決後20日內向本院提出上訴書狀，並應
敘述具體理由；其未敘述上訴理由者，應於上訴期間屆滿後20日
內向本院補提理由書（均須按他造當事人之人數附繕本）「切勿
逕送上級法院」。
告訴人或被害人如不服判決，應備理由具狀向檢察官請求上訴，
上訴期間之計算，以檢察官收受判決正本之日起算。
                                書記官  陳筱惠
中　　華　　民　　國　　111 　年　　12　　月　　9 　　日
附錄本判決論罪科刑之法條
刑法第284條
因過失傷害人者，處1年以下有期徒刑、拘役或10萬元以下罰金
；致重傷者，處3年以下有期徒刑、拘役或30萬元以下罰金。